【裁判字號】    98,上易,2407
【裁判日期】    981225
【裁判案由】    侵占
【裁判全文】
臺灣高等法院刑事判決                98年度上易字第2407號
上  訴  人
即  被  告  甲○○
上列上訴人因侵占案件，不服臺灣臺北地方法院98年度易字第21
44號，中華民國98年8月31日第一審判決（起訴案號：臺灣臺北
地方法院檢察署98年度偵字第16483號，因被告於準備程序進行
中為有罪之陳述，經原審合議庭裁定行簡式審判程序）提起上訴
，本院判決如下：
    主  文
上訴駁回。
    事  實
一、甲○○前於民國95年間，因詐欺案件，經臺灣臺北地方法院
    （下稱台北地院）以95年度簡字第1558號判決判處有期徒刑
    3月，並依中華民國96年罪犯減刑條例減為有期徒刑1月又15
    日確定，於97年3月17日易科罰金執行完畢；猶不知悔改，
    自93年10月11日起，受僱於黃朝乾所經營之碩峰商行擔任外
    務員一職，平日負責該商行於臺北市萬華區之載送貨物及收
    取貨款工作，為從事業務之人，竟因缺錢花用，乃意圖為自
    己不法之所有，於98年4月5日至15日間，利用向碩峰商行之
    客戶（如附表所示公司）收取貨款之機會，於收取貨款後（
    詳如附表所示公司及金額）並未繳回碩峰商行，以變易持有
    為所有之意思予以侵占入己，隨即花用殆盡，嗣甲○○於同
    年月17日離職時，經黃朝乾清查帳款發覺有異，始悉上情。
二、案經告訴人碩峰商行負責人黃朝乾訴由臺灣臺北地方法院檢
    察署檢察官偵查起訴。
    理  由
一、上揭事實，業據被告甲○○於警、偵訊、原審及本院審理時
    坦承不諱，並經告訴代理人陳建宏於警詢中證述明確，且有
    如附表所示公司之應付金額表、被告於98年4月17日書立之
    自白書等各1份附卷可稽，足認被告之自白與事實相符，本
    件事證明確，被告犯行洵堪認定。
二、查被告於碩峰商行擔任外務員，負責該商行於臺北市萬華區
    之載送貨物及收取貨款工作，為從事業務之人，其代收附表
    所示客戶給付碩峰商行之送貨費用，為其業務上所持有之物
    ，被告將代收款項變易持有為所有之意思，加以侵占入己，
    核其所為，係犯刑法第336條第2項業務侵占罪。被告於98年
    4月5日至同月15日間，先後侵占附表所示貨款，各次侵占時
    間相距不久，顯見被告係基於接續犯意，在密切之時間下所
    為，侵害碩峰商行之財產法益，被害人相同，於法律之評價
    上應論以接續犯，為實質上一罪。又被告於95年間，因詐欺
    案件，經臺北地院以95年度簡字第1558號判處有期徒刑3 月
    ，依中華民國96年罪犯減刑條例減為有期徒刑1月又15日確
    定，於97年3月17日易科罰金執行完畢，有被告前案紀錄表
    一份附卷可憑，是被告受有期徒刑執行完畢後，5年內故意
    再犯本件有期徒刑以上之罪，為累犯，應依刑法第47條第1
    項規定，加重其刑。另外，除被告所犯為死刑、無期徒刑、
    最輕本刑為3年以上有期徒刑之罪或高等法院管轄第一審案
    件者外，於刑事訴訟法第273條第1項程序進行中，被告先就
    被訴事實為有罪之陳述時，審判長得告知被告簡式審判程序
    之旨，並聽取當事人、代理人、辯護人及輔佐人之意見後，
    裁定進行簡式審判程序。為該法第273條之1第1項所明定；
    簡式審判程序，貴在審判程序之簡省、便捷，故調查證據程
    序宜由審判長便宜行事，以適當之方法行之即可，是簡式審
    判程序中關於調查證據之次序、方法之預定、證據調查請求
    之限制、證據調查之方法、證人、鑑定人之詰問方式等，均
    不須強制適用一般審判程序之規定；本件被告於原審準備程
    序進行中，就被訴事實為有罪陳述，經告以簡式審判程序之
    旨，並聽取檢察官、被告意見後，經原審合議庭裁定改由受
    命法官獨任進行簡式審判程序，是本件之證據調查，依刑事
    訴訟法第273條之2規定，不受同法第159條第1項、第161條
    之2、第161條之3、第163條之1及第164條至第170條規定之
    限制，本件判決引用前揭供述及非供述證據，均具證據能力
    。
三、原審以被告犯罪事證明確，依刑法第336條第2項、第47條第
    1項，刑法施行法第1條之1之規定，並審酌被告因需款花用
    竟利用職務之便，侵占其業務上所代收之款項，有虧職守，
    並影響告訴人之權益，惟念其侵占金額非鉅，犯後坦承犯行
    ，態度尚可，並與告訴人達成和解，賠償告訴人之損失等一
    切情狀，認被告意圖為自己不法之所有，侵占對於業務上所
    持有之物，累犯，處有期徒刑七月等，經核於法並無違誤，
    量刑亦屬妥適，被告上訴意旨以被告因一時急需用錢犯下錯
    誤，雖被告事後已將侵占款項還給告訴人，但告訴人已採取
    法律行動，故請求體諒被告家中有父母及年幼子女需扶養，
    給被告有自新之機會，判處被告可得易科罰金之刑云云；惟
    查被告有事實欄所載之犯罪科刑執行情形，其於有期徒刑執
    行完畢後，5年內故意再犯有期徒刑以上之本罪，為累犯，
    其所犯業務侵占罪之法定刑為有期徒刑6月以上5年以下，原
    審已審酌被告之素行並依刑法第47條第1項規定加重其刑，
    已如前述，是原審就量刑事由已妥為斟酌並予敘明，係於法
    定刑範圍內量處最低刑度，應認適當，被告上訴為無理由，
    應予駁回。
四、據上論斷，應依刑事訴訟法第368條，判決如主文。
本案經檢察官王壬貴到庭執行職務。
中    華    民    國    98    年    12    月    25    日
                  刑事第二十三庭  審判長法  官  許宗和
                                        法  官  林海祥
                                        法  官  潘進柳
以上正本證明與原本無異。
不得上訴。
                                        書記官  任正人
中    華    民    國    98    年    12    月    25    日
附錄：本案論罪科刑法條全文
刑法第336條
對於公務上或因公益所持有之物，犯前條第1 項之罪者，處1 年
以上7 年以下有期徒刑，得併科5 千元以下罰金。
對於業務上所持有之物，犯前條第1 項之罪者，處6 月以上5 年
以下有期徒刑，得併科3 千元以下罰金。
前2 項之未遂犯罰之。
附表
┌──┬────────┬────────┐
│編號│公司            │金額（新臺幣）  │
├──┼────────┼────────┤
│1   │中國時報公司    │4,695元         │
├──┼────────┼────────┤
│2   │國棟公司        │5,639元         │
├──┼────────┼────────┤
│3   │優士電影有限公司│2,426元         │
├──┼────────┼────────┤
│4   │金術美公司      │987元           │
├──┼────────┼────────┤
│5   │恆錩公司        │746元           │
├──┼────────┼────────┤
│6   │乖乖公司        │1,019元         │
├──┼────────┼────────┤
│7   │電影戲劇工會    │1,449元         │
└──┴────────┴────────┘


司法院資訊處製作；財團法人民間司法改革基金會備份。
